【裁判字號】    98,交抗,1418
【裁判日期】    980612
【裁判案由】    違反道路交通管理處罰條例
【裁判全文】
臺灣高等法院交通事件裁定            98年度交抗字第1418號
抗  告  人
即受處分人  甲○○
                    國民
上列抗告人因違反道路交通管理處罰條例案件，不服臺灣臺北地
方法院，中華民國98年4月22日所為裁定（98年度交聲字第646號
），提起抗告，本院裁定如下：
    主  文
抗告駁回。
    理  由
一、按汽車駕駛人，駕駛汽車有違反本條例之行為，經交通勤務
    警察或依法令執行交通稽查任務人員制止時，不聽制止或拒
    絕停車接受稽查而逃逸者，除按各該條規定處罰外，處新臺
    幣（下同）3,000元以上6,000元以下罰鍰，道路交通管理處
    罰條例第60條第 1項定有明文。另汽車駕駛人有違反道路交
    通管理處罰條例第60條第 1項之情形者，除依原條款處罰鍰
    外，並予各記違規點數 1點，同條例第63條第1項第1款亦有
    明文。
二、原處分意旨略以：抗告人即受處分人甲○○於民國98年2月1
    日上午2時15分許，駕駛車牌號碼5553-TK號自用小客車，行
    經台二線十八王公段時，因有違反道路交通管理處罰條例之
    行為，拒絕停車接受稽查而逃逸，為臺北縣政府警察局金山
    分局（下稱原舉發機關）石門分駐所員警彭川恩，依違反道
    路交通管理處罰條例第60條第 1項逕行掣單舉發。嗣因抗告
    人不服舉發事實，於舉發通知單上所載應到案日期98年3 月
    1日前向原處分機關提出申訴，經原處分機關函請原舉發機
    關調查結果，認抗告人確有前開違規行為，依道路交通管理
    處罰條例第60條第1項第1款、第63條第1項第1款、違反道路
    交通管理事件統一裁罰基準及處理細則第43條、第44條及第
    67條規定裁處抗告人罰鍰3,000元，並記違規點數1點。
三、抗告意旨略以：證人即本案舉發之員警彭川恩於掣單舉發時
    ，未將所拍攝之重要證據保存並呈交至原處分機關，且於原
    審審理時，到庭證稱當時車用攝影機為內建硬碟無法燒錄，
    而錄下違規之片段已遭局裡負責文書作業的員警刪除。惟其
    於另案（即原法院98年度交聲字第 669號）審理時，到庭證
    稱已將錄下違規之片段燒錄成光碟，但光碟毀損無法讀取。
    證人之證述前後不符，自難信其於原審所證述為真實。況證
    人於與抗告人所駕車輛不到 5公尺，且抗告人所駕車輛為靜
    止，視線清楚之情況下，卻將抗告人所駕車輛之車型誤認為
    5門車款，但抗告人所駕車輛為喜美車系，並未出過5門車款
    ，故證人在無法辨識抗告人所駕車輛車款之情況下，自難信
    其所記下抗告人之車牌號為正確無誤。末者，抗告人於上揭
    時、地，確未聽見警車響鈴、廣播車號之事實，並有證人梁
    錦怡、戴源福為證等語。
四、經查：
  (一)按警員之舉發交通違規，是道路交通管理處罰條例所規定之
    職權行使，該職權行使有立法機關之授權。而違規行為之取
    締，若屬瞬間發生之行為，通常多委由當場執行取締違規公
    務員之認識與判斷，必須為立即之取締作為，此為達成維持
    交通秩序目的所必要，且依道路交通管理處罰條例之規定，
    此種立即性之舉發違規，多依警員之認知、判斷已足，並無
    必須另有其他積極佐證，如其他目擊證人或必須拍攝照片等
    ，始構成處分要件之規定。此係因執行職務之公務員，通常
    多具有一定之考選資格與專業訓練，且其執法之對象係不特
    定之大眾，故其立場經立法機關推定，應具有客觀、中正與
    公平之特質，而無故意偏頗之虞，是此種逕由公務員所為之
    事實認定，除非有其他積極證據，足資認定公務員於執行職
    務時，有故意或過失侵害人民權利之情形，或處分本身有重
    大明顯之瑕疵而應予撤銷者外，否則本於行政目的達成之必
    要與公權力之尊重、公信力之維持，司法機關通常亦多予尊
    重，並儘力維持，以秉持行政、司法相互合作、制衡之原理
    ，共同維護國家機能之正常運行。次按行政罰法第7條第1項
    固規定：「違反行政法上義務之行為非出於故意或過失者，
    不予處罰。」，惟同法第 1條但書規定：「其他法律有特別
    規定者，從其規定。」而道路交通管理處罰條例第85條第 4
    項規定：「依本條例規定逕行舉發或同時併處罰其他人之案
    件，推定受逕行舉發人或該其他人有過失」，將上開有關逕
    行舉發之法定效力予以明文化，即依上開法條意旨，受處分
    人既經逕行舉發違規，即經推定為有過失，若受處分人主張
    並無過失，應自負舉證責任，而屬行政罰法第 1條但書所稱
    之特別規定。又取捨證據及認定事實，乃法院判斷職權之行
    使，其對於證據證明力所為之判斷，茍係基於吾人日常生活
    之經驗，而未違背客觀上應認為確實之定則，並已敘述其何
    以為此一判斷之理由，即不能指為違法。
  (二)抗告人於前開時、地駕駛上開自用小客車有違反道路交通管
    理處罰條例，拒絕停車接受稽查而逃逸之事實，業據證人即
    開單員警彭川恩於原審98年4月8日調查時，以具結擔保其供
    述之真實性並在負擔偽證罪之心理處罰狀態下證稱：「當時
    我是在所備勤，接獲民眾報案說十八王公那裡有人飆車，我
    與另外一位員警楊晉榮一同開車前往，並全程開示警示燈及
    攝影機，到達該路口發現現場車潮眾多，且幾乎都是改裝的
    車子，我與楊警員僅開一部巡邏車，我們是在十八王公橋頭
    定點守候支援，那時發現一部自小客車，與另一部自小客車
    併排在橋頭，距離我們巡邏車不到30公尺，開始競飆，那時
    我立即吹哨，其中一部自小客車立即停下來。另一部即本案
    的黑色喜美車行駛過另一邊的橋頭迴轉進入十八公廟區，因
    那時十八王公廟區人車眾多，我們警方顧及遊客的安全，所
    以沒有馬上去追上。我離對方最近的距離不到 5公尺，所以
    可以看清楚車牌號碼是5553-TK 號，我也馬上以無線電告知
    派出所的值班學長，查該部自小客車的車籍、車種、顏色及
    車牌都符合我要查的資料，所以當時有通報即將支援的學長
    過來，看是否可以攔查到這部車輛，但後來還是沒有攔到，
    所以就開罰單．．．我在攔停異議人（指抗告人）車輛時有
    亮燈，也有用車用麥克風告知前方車輛靠邊停車，接受檢查
    。我用麥克風有講出車號，可以具體確認是何輛車．．．當
    地車潮眾多，我用麥克風告知前方車輛時，若車輛有開音響
    ，關上車窗，或是改裝排氣管，聲音很大聲，有可能聲音被
    掩蓋過而會聽不到．．．我要攔停時，覺得光線明亮，且我
    有開巡邏燈，應該是看的到．．．當時我沒有將異議人攔下
    是因為那時我與楊警員說要上前攔查這部車時，距離異議人
    車輛已經50公尺以上，我是到十八王公橋頭時，該車輛已經
    迴轉進入十八王公的廟區，當時該部車是靜止或暫停狀態，
    所以當時我才看的到該車車牌，我也是跟著迴轉，但是卻沒
    有辦法在第一時間攔停，因該車又往前開走了。且當時人車
    太多，我要注意遊客安全，所以無法繼續追．．．異議人當
    時是在台二線上飆車沒有錯，若異議人沒有飆車，我不會追
    不上」等語，顯然抗告人確實有因飆車違反道路交通管理處
    罰條例之規定，卻拒絕停車接受稽查而逃逸之情形，堪以認
    定
    。至舉發單上雖載明本件違規已全程錄影，惟經原審函請原
    舉發機關提供本件舉發過程側錄影片檔及翻拍照片，員警彭
    川恩於原審公務電話詢問時表示，該資料已經被銷毀等語，
    復於98年4月8日原審調查期日時證稱：因為署裡面的文書處
    理學長把資料刪除了，當時車用攝影機是內建硬碟，並沒有
    把資料當場燒錄下來，也沒辦法燒錄，本來是要把車用攝影
    機一起帶來，但是檢查過後發現攝影機的資料已經找不到了
    等語。故本件並無舉發影片檔及照片以供參考，然經證人上
    開結證，足以認定抗告人之違規事實。
  (三)抗告意旨雖稱：證人彭川恩於原法院另案98年度交聲字第66
    9 號案件審理時之證述與本案之證述不符，惟抗告人並未舉
    證證明之，揆諸上開說明，自難信其所辯為真實。又抗告人
    辯稱證人彭川恩將其所駕駛之車輛車款認定錯誤，難信證人
    彭川恩所記之車牌號碼，即為當時當地之違規車輛云云。惟
    查，抗告人系因逃避警方稽查而遭舉發，且證人彭川恩亦證
    稱抗告人有呈靜止暫停之迴轉狀態，嗣後又往前開，且行駛
    很快（見原法院卷第19頁），而抗告人亦不否認其行駛該路
    段時是淨空之狀態，衡諸常情，抗告人以連警車亦無法追上
    之車速行駛，倘要辨識違規之車輛，僅能利用抗告人暫停時
    辨識之，而當時當地之路口既為淨空狀態，則抗告人迴轉之
    暫停時間應該不會很久，故要辨識抗告人之車輛，理應由車
    輛之背面辨識起，尚有時間，始再辨識其它地方，因此證人
    彭川恩先記憶違規車輛之車牌、再辨識車輛之型式（黑色、
    小客車掀背式，故為三門或五門），倘有時間才會辨識其它
    部分，是證人係因未注意到該車輛側邊把手數量，致於舉發
    單記載違規車輛為五門；況抗告人亦不否認其所駕駛之車型
    並未出五門車款，益證證人當時所見之違規車輛為三門車款
    ，證人彭川恩於舉發單所載五門之記載，顯係誤載，尚難謂
    證人彭川恩於案發時地所辨識之車輛，非為抗告人所駕駛之
    車輛。
  (四)末者，抗告人雖辯稱其於上揭時、地，駕駛系爭車輛時，未
    見警方對其進行攔停，攔查示警（響警鈴、亮警燈），亦未
    亦未設有臨檢點，致其有本件違規事實，並舉證人即當時車
    上乘客梁錦怡、戴福源為證，惟抗告人亦不否認係經同行友
    人告知，知悉後方有車輛，但未表明身分，即未亮燈，響警
    示鈴云云，惟國內之警車顏色為黑色及白色，極易辨識，且
    尚有同行友人可以辨識，抗告人應不難發現其後方車輛為警
    車，故抗告人仍以警車所追不上之車速行駛，而未立即靠路
    旁停車受檢或減低速度，待警車駛過或看清警車之來意，再
    回到原本之速度，顯係本案舉發之拒絕停車接受稽查之違規
    事實。
五、綜上所述，原審法院以抗告人確有於上開時、地拒絕停車接
    受稽查而逃逸之違規行為。認原處分機關據以援引道路交通
    管理處罰條例第60條第1項、第63條第 1項第1款及違反道路
    交通管理事件統一裁罰基準表之規定，裁處 3,000元並記違
    規點數 1點，並無不當為由，駁回抗告人之異議，經核並無
    不合。從而，抗告意旨仍指陳詞，指摘原裁定不當，為無理
    由，應予駁回。
據上論結，應依道路交通案件處理辦法第26條，刑事訴訟法第41
2條，裁定如主文。
中    華    民    國    98    年    6     月    12    日
                  刑事第七法庭審判長法  官  陳晴教
                                    法  官  楊智勝
                                    法  官  游紅桃
以上正本證明與原本無異。
不得再抗告。
                                    書記官  戴伯勳
中    華    民    國    98    年    6     月    15    日


司法院資訊處製作；財團法人民間司法改革基金會備份。
